【裁判字號】    90,交上易,1285
【裁判日期】    901018
【裁判案由】    過失致死
【裁判全文】
臺灣高等法院臺南分院刑事判決           九十年度交上易字第一二八五號     Ｃ
      上  訴  人  臺灣臺南地方法院檢察署檢察官
      被      告  甲  ○  ○
右上訴人因被告過失致矢案件，不服臺灣臺南地方法院九十年度交訴字第一八三號中
華民國九十年七月五日第一審判決（起訴案號：臺灣臺南地方法院檢察署九十年度偵
字第四四七九號），提起上訴，本院判決如左：
      主      文
原判決撤銷。
甲○○因過失致人於死，處有期徒刑壹年貳月。緩刑伍年。緩刑期內付保護管束。
      事      實
一、甲○○於民國九十年三月二十四日十七時二十五分許，駕駛ＴＦ─二六０六號自
    用小客，沿台南縣東山鄉大客村往東原村（東往西）方向行駛，途經大客村七號
    前時，該處正值廟會，人車擁擠，且為時常肇事地點，原應注意汽車行車速度，
    在市區道路，不得超過四十公里，且應注意車前狀況，並隨時採取必要之安全措
    施。依當時情況，又無不能注意之情形，行經廟會人車擁擠處，竟疏未注意減速
    慢行，並注意車前狀況，即貿然以時速六十公里以上之速度行駛，適有兒童（民
    國八十六年十一月五日出生）徐彬瑋在該處，亦疏未注意左右來車貿然由南往北
    穿越道路，甲○○則因煞車不及，撞擊徐彬瑋，經送醫急救，終因胸腹撞傷肝裂
    傷出血休克送醫不治，於九十年三月二十五日零時五分死亡。
二、案經台南縣警察局白河分局報請臺灣臺南地方法院檢察署檢察官偵查起訴。
      理      由
一、訊據被告甲○○對於右揭時地駕車撞及兒童徐彬瑋之事實，供認不諱，核與被害
    人家屬乙○○指述及證人黃美惠證述之情節相符，並有警製道路交通事故調查報
    告表、現場及車損照片五幀在卷可稽。而被害人徐彬瑋確因本件車禍死亡，亦經
    檢察官督同檢驗員到場相驗屬實，製有勘驗筆錄、驗斷書、相驗屍體證明書附卷
    足憑。被告雖另辯稱當時速度應沒有六十公里云云，然被告於偵查中已坦承；「
    是警方以煞車痕推算時速為六十七公里，我當時時速應該有超過六十公里」，參
    以被告發現被害人時已煞避不及，足見被告當時之時速應有六十公里，應無疑義
    ，所辯其時速應不會超過六十公里云云，應不足採。復按汽車行車速度，在市區
    道路，不得超過四十公里，行經會堂或人車擁擠處所時，應減速慢行，做隨時停
    車之準備，又汽車行駛時，駕駛人應注意車前狀況，並隨時採取必要之安全措施
    ，道路交通安全規則第九十三條第一項第一款、第四款、第九十四條第三項定有
    明文。被告於右揭時地駕駛車輛，應注意按上開規定行車，以策安全，且按當時
    情況，尚無不能注意之情形，乃被告竟疏於注意行經廟會人車擁擠處，不僅未注
    意減速慢行，並注意車前狀況，反以時速六十公里以上之速度行駛，以致肇事，
    被告之行為自為有過失。況本件事故經囑託台灣省台南區車輛行車事故鑑定委員
    會鑑定結果，亦認甲○○駕駛小客車行經廟會，人車擁擠肇事地點道路，嚴重超
    速行駛，未注意車前狀況，為肇事主因，有該會九十年六月十五日南鑑字第九零
    零六四零號鑑定意見書在卷可稽，益證被告確有過失。雖告訴人乙○○之子徐彬
    瑋於本件車禍之發生有「徒步步行穿越道路未注意左右來車，為肇事次因」之疏
    失，但既由於被告之過失併合而為危害發生之原因，被告之刑責，當不能因此相
    抵而解免，僅可供量刑之斟酌而已。又被告過失行為與告訴人之子等之死亡間復
    具有相當因果關係。是本件事證明確，被告過失之犯行堪以認定。
二、核被告甲○○所為係犯刑法第二百七十六條第一項之過失致死罪。原審予以論罪
    科刑，固非無見，惟查：（一）被告之過失情節，除行經廟會人車擁擠處，竟疏
    未注意減速慢行外，並有疏未注意車前狀之過失。原判決於理由欄雖有提及被告
    有未注意車前狀況之過失，然事實欄僅認被告有行經廟會人車擁擠處，未注意減
    速慢行之過失外，疏未論述被告未注意車前狀況之過失，顯有疏漏。（二）被告
    於原審時並未有與被害人家屬和解之意，原審亦未勸喻兩造和解，甚至被告除強
    制險外僅願賠償新台幣十萬元（詳見原審卷第二十六頁），明顯無與被害人家屬
    和解之意。原審竟認「被告犯罪後態度尚稱良好，雖未賠償被害人家屬達成民事
    和解但僅係因賠償金額尚有待協調」，明顯與事實不符，亦有未洽。檢察官上訴
    指摘原判決量刑過輕，雖無理由，惟原判決既有可議，自應由本院將原判決撤銷
    改判。爰審酌被告之品性、過失程度非輕、犯罪所生危害、現已與被害人家屬達
    成民事和解等一切情狀，量處如主文第二項所示之刑，以示懲儆。末查被告前未
    曾受有期徒刑以上刑之宣告，有臺灣高等法院被告全國前案紀錄表在卷足憑，因
    一時失慮，偶罹刑典，現已與被害人家屬達成民事和解，經此刑之宣告後，應知
    警惕而無再犯之虞，本院因認暫不執行其刑為當，予以宣告緩刑伍年，又被告駕
    車漫不經心肇事致無辜之被害人死亡，除被害人家屬身心俱受創痛，復損害社會
    資源甚鉅，本院認其行為有交專人長期輔導矯治之必要，併諭知緩刑期內交付保
    護管束，以觀後效，並勵自新。
據上論結，應依刑事訴訟法第三百六十九條第一項前段、第三百六十四條、第二百九
十九條第一項前段，刑法第二百七十六條第一項、第七十四條第一款、第九十三條第
一項、罰金罰鍰提高標準條例第一條前段，判決如文。
本案經檢察官羅清溪到庭執行職務。
中    華    民    國      九十      年      十      月        十八      日
                                  臺灣高等法院臺南分院刑事第四庭
                                      審判長法官  陳    義    仲
                                            法官  宋    明    蒼
                                            法官  蔡    崇    義
右正本證明與原本無異。
不得上訴。
                                      法院書記官  李    育    儒
中    華    民    國      九十      年      十      月       十九       日
附錄法條：
刑法第二百七十六條第一項：因過失致人於死者，處二年以下有期徒刑、拘役或二千
                          元以下罰金。


司法院資訊處製作；財團法人民間司法改革基金會備份。
